【裁判字號】    90,交抗,180
【裁判日期】    900710
【裁判案由】    違反道路交通管理處罰條例
【裁判全文】
臺灣高等法院交通事件裁定                          九十年度交抗字第一八號
    抗  告  人
    即移送機關    交通部公路局台北區監理所板橋監理站
    受 處 分人    甲○○
右抗告人因受處分人違反道路交通管理處罰條例案件，不服臺灣板橋地方法院交通法
庭，中華民國九十年四月三十日所為之裁定（八十九年度交聲字第五七一號），提起
抗告，本院裁定如左：
    主  文
原裁定撤銷，發回台灣板橋地方法院。
    理  由
一、本件抗告意旨略以：本件受處分人甲○○於民國（下同）八十八年三月二十六日
    ，駕駛車牌號碼ＭＣＷ－七七六號機車行經台北市○○路時，因不依規定駛入來
    車道，為台北市政府警察局北市警交（八七）字第一一八五三八九三四號舉發違
    反道路交通管理事件通知單依採證照片逕行開單舉發，應到案日期為八十八年五
    月二十六日前，並將該通知單掛號郵寄受處分人甲○○，惟因所在不明無法投遞
    而退回原舉發機關，舉發機關遂依法辦理公示送達，並刊登於台北市政府公報，
    受處分人於三十日公示送達期滿後，仍得於十五日內按最低額罰鍰繳納，惟受處
    分人均未遵期繳納，因而裁處最高額罰鍰，並無不合，原審以公示送達於八十八
    年五月二十八刊登於台北市政府公報，縱抗告人於期限內領取該舉發通知單，亦
    已逾上開應到案日期，難為不利於受處分人之認定，而撤銷原處分，實有誤解，
    為此提起抗告云云。
二、經查，本件原審法院以：受處分人甲○○於民國（下同）八十八年三月二十六日
    十六時三十分許，駕駛車牌號碼ＭＣＷ－七七六號機車，行經台北市○○路時，
    因不依規定駛入來車道，經舉發機關以受處分人違反道路交通管理處罰條例第四
    十五條第一項第三款規定開單舉發，並定受處分人應到案之日期為八十八年五月
    二十六日前，嗣該違規通知單因受處分人所在不明而退回，舉發機關乃於八十八
    年五月二十八日準用刑事訴訟法規定公示送達，將該違規通知單刊登於臺北市政
    府公報，惟其刊載之時，已逾上開應到案日期，縱受處分人前往領取舉發單位所
    保管應送達之舉發違反道路交通管理事件通知單，亦已逾應到案日期，實難據之
    為不利於受處分人之認定，而認原處分機關依最高額罰鍰裁處新台幣一千八百元
    ，並記違規點數一點，實有可議，爰將原處分撤銷，改依最低額罰鍰裁處新台幣
    六百元，並記違規點數一點，固非無見。
三、查依行為時道路交通管理處罰條例第九條第一項規定：本條例所定之處罰，行為
    人接獲違反道路交通管理事件處罰通知單後，應於十五日內到達指定處所聽候裁
    決，但行為人認為舉發事實與違規情形相符者，得不經裁決，逕依各該條罰鍰最
    低額，自動向指定之處所繳納結案。本件受處分人甲○○於八十八年三月二十六
    日下午四時三十分許，駕駛車號ＭＣＷ－七七六號重型機車，行經台北市○○路
    由南向北行駛時，不依規定駛入來車道，經台北市政府警察局以第000000
    000號舉發違反道路交通管理事件通知單逕行舉發，並限受處分人於八十八年
    五月二十六日前繳納道路交通管理處罰條例第四十五條第一項第三款所定最低額
    罰鍰新台幣六百元，而經舉發機關將該通知單按址郵寄受處分人，惟以受處分人
    所在不明而退回，嗣經舉發機關於八十八年五月二十八日準用刑事訴訟法規定公
    示送達，將該違規通知單刊登台北市政府公報，則依上揭法條規定，受處分人於
    三十日公示送達期滿後，仍得於十五日內按最低額罰鍰繳納，於受處分人權益之
    維護，並無有何不當，且查本件係因可歸責於受處分人之事由致該違規通知單因
    受處分人所在不明而無從送達，乃以公示送達方式以代送達，而此自必逾該違規
    通知單所定應到案日期，惟受處分人仍得於該公示送達期滿後十五日內按最低額
    罰鍰繳納，茲受處分人仍未按期繳納，原處分機關乃以裁決書按罰鍰最高額度即
    罰鍰新台幣一千八百元裁決之，於法並無不合，而若因此可歸責於受處分人之事
    由致違規通知單無從送達，迨行公示送達後，仍未按期繳納（按最低額罰鍰繳納
    ），受處分人仍得按最低額罰鍰受裁罰，是否符合公平原則及合於上揭道路交通
    管理處罰條例第九條第一項之立法意旨，實非無斟酌餘地。況若因違規駕駛之事
    由致令違規通知單無從送達，迨舉發機關以公示送達方式合法送達後仍未於十五
    日內按罰鍰最低額繳納，嗣後該違規者仍得按最低額罰鍰受裁罰，則違規駕駛人
    儘可任令違規通知單無從送達，惟竟仍可獲繳納最低額罰鍰之利益，如此相較於
    正常收受違規通知單者未按期繳納，應受最高額度之罰鍰之裁罰，豈符公平原則
    ，原審以本件違規通知單公示送達時已逾該通知單原定應到案日期，而認難據之
    為不利於受處分人之認定，認抗告人依罰鍰最高額裁罰為不當，將原處分撤銷，
    改為按罰鍰最低額度處罰，就此論斷是否妥適，實有再加研求之必要，移送機關
    抗告意旨執此指摘原裁定不當，非無理由，應由本院將原裁定撤銷，發回原審法
    院更為妥當適法之裁定。
據上論斷，應依道路交通案件處理辦法第二十六條，刑事訴訟法第四百十三條，裁定
如主文。
中    華    民    國    九十      年        七      月      十          日
                            台灣高等法院交通法庭
                                審判長法  官  張  連  財
                                      法  官  李  英  勇
                                      法  官  張  傳  栗
右正本證明與原本無異。
不得再抗告。
                                      書記官  王  秀  雲
中    華    民    國    九十      年        七      月      十          日


司法院資訊處製作；財團法人民間司法改革基金會備份。
